【裁判字號】    89,判,3135
【裁判日期】    891109
【裁判案由】    綜合所得稅
【裁判全文】
最  高  行  政  法  院  判  決                  八十九年度判字第三一三五號
    原      告  甲○○
    被      告  財政部高雄市國稅局
    代  表  人  鄭宗典
右當事人間因綜合所得稅事件，原告不服行政院中華民國八十八年八月十一日台八十
八訴字第三○九二六號再訴願決定，提起行政訴訟。本院判決如左：
    主  文
原告之訴駁回。
訴訟費用由原告負擔。
    事  實
緣原告於申報其民國八十三年度綜合所得稅時，涉嫌漏報營利所得、執行業務所得、
其他所得，共計新台幣（下同）一、○一七、九六四元，經被告核定逃漏該年度所得
稅額九九、五九三元，乃依行為時（以下同）所得稅法第一百十條第一項規定課處原
告所漏稅額○．五倍之罰鍰計四九、七○○元（計至百元為止）。原告不服，申經復
查結果，未准變更，提起訴願、再訴願，均遭決定駁回，遂提起行政訴訟。茲摘兩
造訴辯意旨如次：
原告起訴意旨略謂：統健公司乃統一企業集團之關係企業，從七十五年來原告一直依
照該公司之扣繳憑單方式申辦所得稅，每年按時申報。至於統健公司為何會發生百餘
人漏報號？據瞭解統健公司之銷售人員林振順等團體大部分是朝九晚五之上班族，大
家兼差銷售產品，實際無法瞭解稅法之制定與執行，每年都按時申報繳款，不必冒被
罰款之險，原告直到八十六年間才知要申報稅捐，並在八十七年三月主動提出申報，
應該可以免罰。此外，統健公司之銷售系統也因此次稅法罰款事件，影響直銷人員之
參加意願，造成整個體系停擺，原告之收入近幾年來也降為低收入戶也無法承擔此筆
罰款，為此請求撤銷原處分與一再訴願決定等語。
被告答辯意旨略謂︰原告對其申報八十三年度綜合所得稅時，涉嫌漏報營利所得、執
行業務所得、其他所得，共計新台幣（下同）一、○一七、九六四元等情已自承不諱
，所逃漏之所得稅額九九、五九三元，復經被告核定無誤，則被告依所得稅法第一百
十條第一項規定課處原告所漏稅額○．五倍之罰鍰計四九、七○○元，並無違誤。原
告雖謂：「是因統健實業股份有限公司於八十七年一月份才將應申報之憑證掣單補寄
給原告，其已於八十七年度自動申報」云云，但其既不否認八十三年度即有系爭所得
，則依所得稅法第二條之規定，原告即應依法申報，是其漏報仍難逃過失之責。又原
告所稱八十七年度補報一節，實則統健實業股份有限公司及其公司之直銷會員即原告
與林振順等一○九人涉嫌漏報個人佣金及業績獎金一案，早經財政部賦稅署稽核組查
獲，並由財政部以八十六年十二月十日台財稅第八六一九九五六六六號函被告辦理補
稅、裁罰。原告主張補報，已在本案查獲日之後，當不適用稅捐稽徵法第四十八條之
一第一項自動補報免罰之規定。是以被告對原告予以科罰，洵無違誤。原告之訴為無
理由，請判決駁回等語。
    理  由
按「個人之綜合所得總額，以其全年左列各類所得合併計算之︰第一類.....、第二
類：執行業務所得」、「納稅義務人之配偶，及合於第十七條規定得申報減除扶養親
屬免稅額之受扶養親屬，有前條各類所得者，應由納稅義務人合併報繳。」「納稅義
務人應於每年二月二十日起至三月底止，填具結算申報書，向該管稽徵機關，申報其
上一年度內構成綜合所得總額....計算其應納之結算稅額，於申報前自行繳納。....
」「納稅義務人已依本法規定辦理結算申報，但對依本法規定應申報課稅之所得額有
漏報或短報情事者，處以所漏稅額兩倍以下之罰鍰。」為所得稅法第十四條第一項第
二類、第十五條第一項，第七十一條第一項及第一百十條第一項所明定。又「納稅義
務人自動向稅捐稽徵機關補報並補繳所漏稅款者，凡屬未經檢舉、未經稽徵機關或財
政部指定之調查人員進行調查之案件，左列之處罰一律免除；其及刑事責任者，並
得免除其刑：一、本法第四十一條至第四十五條之處罰。二、各稅法所定關於逃漏稅
之處罰。」復為稅捐稽徵法第四十八條之一第一項定有明文。本件原告辦理八十三年
度綜合所得稅結算申報時，漏報營利所得、執行業務所得、其他所得，共計一、○一
七、九六四元，短漏所得稅額為九九、五九三元，經被告查獲，審理違章成立，乃按
所漏稅額○．五倍之罰鍰計四九、七○○元（計至百元為止）。原告不服，循序提起
行政訴訟，主張：原告與其配偶陳乃賓、受扶養親屬張哲維於八十三年度向統健實業
股份有限公司所領取之佣金收入及其他所得之漏未申報，實導因於統健實業股份有限
公司到八十七年度才將應申報之憑單補寄給原告所致，原告並無過失云云。惟查，本
件原告既自承八十三年度之所得有一、○一七、九六四元漏未申報，並對被告核定之
漏稅額九九、五九三元並無爭執，此等事實並有卷附之原告當年度申報書、補報繳款
書及核定通知書等影本附原處分卷可稽，是可明確認定原告有短漏所得稅之行為存在
。又本件被告於八十六年十二月間即收到財政部以八十六年十二月十日台財稅第八六
一九九五六六六號函而對原告進行調查，並辦理補稅、裁罰。而原告卻至八十七年才
行申報，核無稅捐稽徵法第四十八條之一免罰規定之適用。且原告既知有所得卻漏未
申報，縱非故意，亦難謂無過失，參諸司法院釋字第二七五號解釋，自應論罰。原告
主張，核無足採。則被告依法核課原告○．五倍之罰鍰，即無不合。本件原處分揆諸
首揭規定及說明，洵無違誤，一再訴願決定遞予維持，俱無不合，原告起訴意旨，難
謂為有理由，應予駁回。
據上論結，本件原告之訴為無理由，爰依行政訴訟法施行法第二條、行政訴訟法第九
十八條第三項前段，判決如主文。
中    華    民    國     八十九      年     十一     月       九        日
                    最 高 行 政 法 院  第 二 庭
                                審 判 長 法  官      陳  石  獅
                                         法  官      吳  錦  龍
                                         法  官      彭  鳳  至
                                         法  官      高  啟  燦
                                         法  官      黃  合  文
右  正  本  證  明  與  原  本  無  異
                                         法院書記官  陳  佩  玲
中    華    民    國     八十九      年     十一     月      十三       日


司法院資訊處製作；財團法人民間司法改革基金會備份。
